【裁判字號】    97,上易,3277
【裁判日期】    980211
【裁判案由】    竊盜
【裁判全文】
臺灣高等法院刑事判決                97年度上易字第3277號
上  訴  人  臺灣板橋地方法院檢察署檢察官
被      告  甲○○
上列上訴人因被告竊盜案件，不服臺灣板橋地方法院97年度易緝
字第155號，中華民國97年11月27日第一審判決（起訴案號：臺
灣板橋地方法院檢察署96年度偵字第28276號），提起上訴，本
院判決如下：
    主  文
上訴駁回。
    理  由
一、公訴意旨略以：被告甲○○與曾誌文、陳豐明基於意圖為自
    己不法所有之犯意聯絡，於民國（下同）96年10月6日上午6
    時20分許，共同乘坐同案被告陳豐明駕駛之車號6220-PE號
    自小客車，前往臺北縣板橋市○○路○段3巷底停車場，竊取
    停車場內乙○○所有之車號967-SL號自大貨車，再以該大貨
    車竊取丙○○所有豐田牌3SDK7推土機1臺離去，因認被告甲○○另涉有刑法第321條第1項第3、4款結夥三人以上攜帶兇
    器竊盜罪嫌云云（其餘有罪部分因未據上訴，已然確定）。
二、公訴人認被告甲○○涉有此部分之竊盜罪嫌，無非以被害人
    乙○○、丙○○之指述，被告曾誌文於警詢中之供述及卷附
    之監視器錄影畫面翻拍照片，為其主要依據。訊據被告甲○○則堅詞否認有公訴人所指此部分竊盜之犯行，辯稱：伊有
    跟陳豐明、曾誌文一起坐陳豐明的車子到臺北縣板橋市○○
    路○段3巷底的停車場，伊並沒有說要偷推土機，後來因為陳
    豐明、曾誌文2個人先離開，把伊1個人留在那邊，伊才會打
    電話請「龍仔」過來載伊離開，伊並沒有偷推土機跟大貨車
    等語。
三、惟按犯罪事實應依證據認定之，無證據不得認定其犯罪事實
    ；刑事訴訟法第154條第2項定有明文。次按認定犯罪事實所
    憑之證據，雖不以直接證據為限，間接證據亦包括在內；然
    而無論直接或間接證據，其為訴訟上之證明，須於通常一般
    之人均不致有所懷疑，而得確信其為真實之程度者，始得據
    為有罪之認定，倘其證明尚未達到此一程度，而有合理之懷
    疑存在時，事實審法院復已就其心證上理由予以闡述，敘明
    其如何無從為有罪之確信，因而為無罪之判決，尚不得任意
    指為違法。刑事訴訟法第161條已於民國91年2月8日修正公
    布，其第一項規定：檢察官就被告犯罪事實，應負舉證責任
    ，並指出證明之方法。因此，檢察官對於起訴之犯罪事實，
    應負提出證據及說服之實質舉證責任。倘其所提出之證據，
    不足為被告有罪之積極證明，或其指出證明之方法，無從說
    服法院以形成被告有罪之心證，基於無罪推定之原則，自應
    為被告無罪判決之諭知；本件原審審判時，修正之刑事訴訟
    法關於舉證責任之規定，已經公布施行，檢察官仍未提出適
    合於證明犯罪事實之積極證據，並說明其證據方法與待證事
    實之關係；原審對於卷內訴訟資料，復已逐一剖析，參互審
    酌，仍無從獲得有罪之心證，因而維持第一審諭知無罪之判
    決，於法洵無違誤。最高法院76 年台上字第4986號、92年
    台上字第128號分別著有判例。經查：
  (一)依卷附96年10月6日上午5時54分許至同日上午6時53分許在
    臺北縣板橋市○○路○段3巷底停車場外、3巷口等處監視器
    錄影帶畫面所翻拍之照片，雖可看見被告甲○○與陳豐明、
    曾誌文於當日上午5時54分許，出現在臺北縣板橋市○○路○
    段3巷底停車場外，並於當日上午6時許，將車號6220-PE 號
    自小客車停在大觀路2段3巷口，隨後改搭不詳車號之黑色中
    華三菱廠牌自小客車至大觀路2段1巷底停車後，下車進入停
    車場；嗣於當日上午6時24分許，遭竊之車號967-SL號自大
    貨車上載遭竊之豐田廠牌3SDK7機型推土機，由大觀路2段3
    巷底往大觀路2段153巷46弄方向駛去，上開不詳車號之黑色
    中華三菱廠牌自小客車則跟隨在後，固有監視器錄影帶畫面
    之翻拍照片附卷可稽。惟因大觀路2段3巷底之停車場內並未
    架設監視器，是被告甲○○在進入該停車場後，是否真有參
    與竊取車號967-SL號自大貨車及豐田廠牌3SDK7機型推土機
    之行為，並無法由卷附之監視器錄影帶畫面翻拍照片獲得證
    明。
  (二)次查，被告甲○○於警詢中即供稱：我跟曾誌文及陳豐明一
    起去板橋大觀地區的現場，是陳豐明開他的豐田牌黑色轎車
    （6220-PE）載我們去那的，因為我發現該部重機車上裝有
    警報器，我就告訴他們說這車不能搞，我就打電話00000000
    00給綽號「龍仔」的友人叫他來載我，當時他是開一部他租
    來的黑色三菱自小客車去板橋市○○○街載我的云云。是由
    被告甲○○所稱綽號「龍仔」之友人所駕駛之車型，恰與上
    開出現在案發現場附近監視器錄影帶畫面之黑色中華三菱廠
    牌自小客車相符，足見被告甲○○、陳豐明、曾誌文在案發
    現場附近所改搭之黑色中華三菱廠牌自小客車，及跟隨在被
    竊之車號967-SL號自大貨車上載遭竊之豐田廠牌3SDK7機型
    推土機後之黑色中華三菱廠牌自小客車，應即係被告甲○○
    所稱「龍仔」之人所駕駛之車輛。而由當日上午6時24分許
    ，遭竊之車號967-SL號自大貨車上載遭竊之豐田廠牌3SDK7
    機型推土機，由大觀路2段3巷底往大觀路2段153巷46弄方向
    駛去時，上開不詳車號之黑色中華三菱廠牌自小客車恰係跟
    隨在後；基此，縱可認駕駛該黑色中華三菱廠牌自小客車之
    人涉有重嫌，惟此至多僅能證明本件竊案之行為人至少有二
    人以上，並無法證明該二人即係包括被告甲○○在內。況駕
    駛該不詳車號之黑色中華三菱廠牌自小客車之人是否確有涉
    案，尚乏其他積極證據足資佐證，自難憑上揭情狀即遽行推
    認渠等有為本件竊盜犯行。
  (三)至於，被告甲○○所辯稱：其電話聯絡「龍仔」前來現場後
    ，旋即乘坐「龍仔」所駕駛之黑色自小客車離去現場乙節；
    雖核與監視器錄影帶所顯示之情形不符。然依此情事至多僅
    係證明被告甲○○之辯解並非實在而已；揆諸最高法院30年
    上第1381號判例意旨，尚不得僅以被告甲○○之辯解不可採
    ，即據此推認被告甲○○即係行竊之人。
  (四)從而，本件並無積極證據足認被告甲○○確有為公訴人所指
    此部分竊盜之犯行。而被害人乙○○、丙○○於警詢中之指
    述情節，亦僅能證明渠等確有遭竊之事實，並不能證明被告
    甲○○即係行竊之人。
四、此外，復查無其他積極事證足以證明被告甲○○確有公訴意
    旨所指之此部分竊盜犯行，此部分犯罪尚屬不能證明。原審
    因之為被告此部分無罪之判決，核無不合。
五、公訴人之上訴意旨雖以：(一)被告與同案被告陳豐明、曾誌文
    於96年10月6日5時54分許至臺北縣板橋市○○路○段3巷底停
    車場外勘查現場時，陳豐明表示想偷停放在內之重機車，被
    告則表示重機車有裝警報器，不能搞，而提議偷亦停放在內
    之推土機，但陳豐明、曾誌文對偷推土機沒興趣等情，業據
    同案被告曾誌文於警詢時供述明確，足認被告具有行竊推土
    機之動機，並曾對陳豐明、曾誌文提議一起竊取推土機之事
    實。(二)被告雖於警詢時辯稱：我跟曾誌文及陳豐明一起去板
    橋大觀地區的現場，是陳豐明開他的豐田牌黑色轎車（6220
    -PE）載我們去那的，因為我發現該部重機車上裝有警報器
    ，我就告訴他們說這車不能搞，我就打電話0000000000給綽
    號「龍仔」的友人叫他來載我，當時他是開一部他租來的黑
    色三菱自小客車去板橋市○○○街載我的，我坐他的車離去
    後，就沒有再回來，也沒有偷大貨車及推土機云云，然依共
    同被告曾誌文於警詢時供稱：陳豐明對重機車有興趣，被告
    對推土機有興趣，可是我跟陳豐明對推土機沒有興趣，我們
    就先離開去吃早餐，等被告跟「龍仔」偷完後，被告再聯絡
    我們回現場偷重機車，我們回現場要偷重機車時，推土機就
    不在現場了等語，佐以證人即共同被告曾誌文於審理時結證
    稱：因為陳豐明跟我對推土機沒有興趣，我們先離開現場，
    離開現場時，甲○○還在現場等情節，及依卷附96年10月6
    日上午5時54分許至同日上午6時53分許在臺北縣板橋市○○
    路○段3巷底停車場外、3巷口等處監視器錄影帶畫面所翻拍
    之照片，可見被告與陳豐明、曾誌文於當日上午5時54分許
    ，出現在臺北縣板橋市○○路○段3巷底停車場外，並於當日
    上午6時許，將車號6220- PE號自小客車停在大觀路2段3巷
    口，隨後改搭不詳車號之黑色中華三菱廠牌自小客車至大觀
    路2段1巷底停車後，下車進入停車場，嗣於當日上午6時24
    分許，遭竊之車號967 -SL號自大貨車上載遭竊之豐田廠牌
    3SDK7機型推土機，由大觀路2段3巷底往大觀路2段153巷46
    弄方向駛去，上開不詳車號之黑色中華三菱廠牌自小客車則
    跟隨在後等經過情形，及該段時間內，並無其他人進出大觀
    路2段1巷及3巷，可認1、被告與陳豐明、曾誌文在案發現場
    附近所改搭之黑色中華三菱廠牌自小客車及跟隨在被竊之車
    號967- SL號自大貨車（上載遭竊之豐田廠牌3SDK7機型推土
    機）後之黑色中華三菱廠牌自小客車應即係被告所稱「龍仔
    」之人所駕駛之車輛。2、陳豐明、曾誌文先行離去至車號
    967 -SL號自大貨車（上載豐田廠牌3SDK7機型推土機）及跟
    隨在後之黑色中華三菱廠牌自小客車離開現場時為止，現場
    只有被告與「龍仔」兩人。3、被告與「龍仔」一人駕駛車
    號967-SL號自大貨車、一人駕駛黑色中華三菱廠牌自小客車
    離開現場。至於被告與「龍仔」間如何分工，因大觀路2段3
    巷底之停車場內並未架設監視器，被告復堅不吐實而無從得
    知，然要不得以監視器未攝錄到被告與「龍仔」之全程行竊
    情形，逕認被告並未行竊。綜上所述，被告有行竊之動機，
    復有客觀證據及運用證據與證據關連性連貫後認定事實之論
    理基礎可資證明，原審判決捨此不為，其認定事實已有未適
    用論理法則、經驗法則之謬誤。(三)被害人乙○○遭竊之967-
    SL號自大貨車係於97年10月10日在林口地區尋獲，而本件係
    於年月日言詞辯論終結，有於言詞辯論終結前比對自贓車上
    所採集之微物跡證之必要，是本件亦有應於審判期日調查之
    證據而未予調查之違背法令云云。惟查：
  (一)依上訴意旨所指，原審同案被告曾誌文於警詢時供稱：陳豐
    明對重機車有興趣，被告對推土機有興趣，可是我跟陳豐明
    對推土機沒有興趣，我們就先離開去吃早餐，等被告跟「龍
    仔」偷完後，被告再聯絡我們回現場偷重機車，我們回現場
    要偷重機車時，推土機就不在現場了云云；復於原法審理時
    結證：因為陳豐明跟我對推土機沒有興趣，我們先離開現場
    等語。得見本案大貨車、推土機失竊之實際情狀，原審同案
    被告曾誌文、陳豐明並未在場目睹；從而，尚難以曾誌文、
    陳豐明之供述，執為被告甲○○有竊取本案大貨車、推土機
    之論據。
  (二)臺北縣板橋市○○路○段3巷底之停車場內並未架設監視器，
    已據說明如前；則僅依卷附96年10月6日上午5時54分許至同
    日上午6時53分許，在臺北縣板橋市○○路○段3巷底停車場
    外、3巷口等處監視器錄影帶畫面所翻拍之照片，尚不足證
    明本案大貨車、推土機失竊時，祇有被告與陳豐明、曾誌文
    暨綽號「龍仔」四人出入該停車場；更不足推論陳豐明、曾
    誌文先行離去後，係由被告與「龍仔」一人駕駛車號967-SL
    號自大貨車、一人駕駛黑色中華三菱廠牌自小客車離開現場
    ，以此手段竊取本案大貨車、推土機。
  (三)刑事訴訟法第161條於91年2月8日修正公布，其第一項規定
    ：檢察官就被告犯罪事實，應負舉證責任，並指出證明之方
    法；因此，檢察官對於起訴之犯罪事實，應負提出證據及說
    服之實質舉證責任；已如前述。而被害人乙○○遭竊之967-
    SL號自大貨車於97年10月10日在林口地區尋獲後，究竟在該
    贓車上採集獲何種微物跡證，並未據公訴人提出相關資料以
    為說明，本院自無從就此部分另為查證。
  (四)公訴人之上訴，並未提出新事証，仍執前開共犯之供述、監
    視器翻拍照片等，認被告應成立此部分竊盜罪，據以指摘原
    判決此部分不當，為無理由，其上訴應予駁回。
據上論斷，應依刑事訴訟法第368條，判決如主文。
本案經檢察官李良忠到庭執行職務。
中    華    民    國    98    年    2     月    11    日
                  刑事第三庭    審判長法  官 陳博志
                                      法  官 蔡聰明
                                      法  官 許文章
以上正本證明與原本無異。
不得上訴。
                                      書記官 陳嘉文
中    華    民    國    98    年    2     月    12    日


司法院資訊處製作；財團法人民間司法改革基金會備份。
